臺灣高雄地方法院刑事判決　　　　　　　　　　　　九十一年度訴字第二五六八號
　　公　訴　人　臺灣高雄地方法院檢察署檢察官
　　被　　　告　甲○○
右列被告因偽造文書等案件，經檢察官提起公訴（九十年度偵字第一六七八九號），
本院判決如左：
    主  文
甲○○無罪。
    理  由
一、公訴意旨略以：被告甲○○原係城陽公寓大廈管理維護有限公司（以下稱城陽公
    司）之股東兼行政人員，證人乙○○原為城陽公司之負責人，告訴人丙○○係城
    陽公司之員工。被告甲○○明知證人乙○○有退票紀錄，且向員工告訴人丙○○
    借得新台幣（下同）二十五萬元後，繼之騙取告訴人丙○○三十萬元，且於民國
    八十九年七月十五日同意將股份全數讓與告訴人丙○○，竟為幫助證人乙○○逃
    避還款義務及再請領支票使用，明知八十九年十二月六日城陽公司並未實際由全
    體股東、董事出席召開城陽公司股東臨時會及董事會，亦無股東及董事股權移轉
    之事實，竟未經證人鍾立嬌同意，盜用證人鍾立嬌之印文於「城陽公寓大廈管理
    維護有限公司股東同意書」上，記載決議通過股東及董事股權轉讓、變更股東、
    董事及公司代表人等如附表所示不實議案內容，並委請不知情之會計師持上開股
    東同意書等資料向高雄市政府建設局辦理申請變更登記，於九十年一月八日變更
    董事長為被告甲○○、董事為鄭誠、股東湯承龍、王佩榕、傅程俊，使不知情之
    審核人員將之登載於職務上掌管之公司登記事項卡等文件，及換發公司執照，足
    生損害於公司管理機關對公司管理之正確性、告訴人丙○○及他人，因認被告涉
    有刑法第二百十六條行使第二百十條偽造私文書、第二百十四條使公務員登載不
    實之罪嫌。
二、按犯罪事實應依證據認定之，無證據不得推定其犯罪事實；不能證明被告犯罪或
    其行為不罰者，應諭知無罪之判決，刑事訴訟法第一百五十四條、第三百零一條
    第一項定有明文。次按認定不利於被告之事實，須依積極證據，苟積極證據不足
    為不利於被告事實之認定時，即應為有利於被告之認定，更不必有何有利之證據
    ，最高法院著有三十年上字第八一六號判例足資參照。又告訴人之告訴，係以使
    被告受刑事訴追為目的，是其陳述是否與事實相符，仍應調查其他證據以資審認
，最高法院五十二年台上字第一三○○號判例著有明文。再按刑法上偽造文書罪
    之成立，以足生損害於公眾或他人為特別要件，所謂足生損害，固不以實已發生
    損害為必要，然亦必須有足以生損害之虞者，始足當之，若其僅具偽造之形式，
    而實質上並不足以生損害之虞者，尚難構成本罪，最高法院分別著有三十年上字
    第八一六號及四十九年臺非字第十八號判例可資參照。
三、本件公訴人認被告甲○○涉犯右揭行使偽造私文書及使公務員登載不實等罪嫌，
    無非係認本件業據告訴人丙○○指訴、證人孫維君、孫樂芳及乙○○均證述未召
    開股東會等語，並有協議書、城陽公司股東同意書及變更登記表等資料可資為證
    為其論斷之依據。訊據被告堅決否認有公訴人所指之犯行，辯稱：「：：：鍾立
    嬌印章是乙○○拿給我，我並沒有偽造。孫維君、孫樂芳等人都是人頭。這些資
    料都是乙○○拿給我去，我再拿給會計，之後再拿給會計師去辦理，我知道這些
    是要變更股東名單」等語（見本院九十一年十月七日訊問筆錄）。經查：
（一）城陽公司之董事長、董事及股東原分別為乙○○、孫維君、鐘麗嬌、被告及孫
      樂芳五人，並於九十年一月八日變更為董事長為被告、董事為鄭誠、股東湯承
      龍、王佩榕、傅程俊等情，為被告所不否認，復有協議書、城陽公司股東同意
      書及變更登記表等資料附卷可憑，雖被告坦承於八十九年十二月六日，城陽公
      司並無召開股東會議一事。然城陽公司為證人乙○○出資經營，證人孫維君、
      鐘麗嬌、孫樂芳及被告等股東均為掛名東一事，業據實際負責人即證人乙○○
      證述明確，其於本院審理時證稱：「（公司的實際負責人？）過渡之前都是我
      負責，我太太、我女兒、我妹妹他們都是人頭。公司的出資都是我拿的」等語
      （見本院九十一年十一月二十一日訊問筆錄），核與證人孫維君證稱：「：：
      ：沒有插手公司業務」、「從未出面參加公司營運」等語，證人鐘麗嬌證稱：
      「我是乙○○的前妻，我當時有當股東，但我不知我有一百萬元出資：：：」
      ，證人孫維芳證稱：「我當初有同意當人頭股東，但我沒有拿一百萬元出來」
      等語（均見九十年十一月七日偵訊筆錄）相符。是被告辯稱城陽公司原股東鐘
      麗嬌、孫樂芳及孫維君均係人頭等語，堪為真實。既然證人鐘麗嬌、孫樂芳及
      孫維君等三人均未出資亦未曾參與城陽公司之經營，渠等僅係掛名之股東，揆
      諸前開判例要旨，則被告將渠等之股份變更，並不足以生損害於其三人，核先
      敘明。
（二）又被告委託會計師辦理本件城陽公司股東變更登記一事，確得城陽公司實際負
      責人即證人乙○○同意一事，亦據證人乙○○到庭證稱：「（當初如何辦理公
      司股東轉讓？）我本來想跟林顯忠借錢，因為他認為我常喝酒，不願意借錢給
      我，後來被告向我說，如果我退出城陽公司的經營，他就願意借錢給被告，讓
      被告去經營公司。我認為他們是要把我趕出公司，所以我沒有答應：：：後來
      因為我的經濟狀況還是不好，所以才答應被告，就把公司轉讓給他們。當時的
      股東是我及我太太（鍾麗嬌）、我妹妹（孫樂芳）及我女兒（孫維君）及被告
      。我有告訴我妹妹、我女兒、我太太他們，他們要把公司給被告，他們都答應
      ，因為他們都覺得我年紀大了，不要再經營公司。我親自去宜蘭找我女兒，告
      訴她公司要換人，並且拿她的章來蓋。我太太的部分，她告訴我說章是放在抽
      屜叫我自己拿去蓋。我妹妹的部分，我是去屏東萬丹找她，請她蓋章」等語（
      見本院九十一年十一月二十一日訊問筆錄）綦詳。準此，既然當初被告係與證
      人乙○○談妥雙方同意將城陽公司之經營權轉讓予被告，縱當時渠等確未召開
      股東會討論股東變更事宜，然如前述，既證人乙○○已允諾轉讓股權，則被告
      持相關資料辦理本件股東變更，實難認被告主觀上有何偽造文書之故意，且其
      所為之變更行為並不足生損害於乙○○，揆諸前揭說明，均與偽造文書罪之構
      成要件未合。
（三）另刑法第二百十四條之使公務員登載不實罪成立之要件，需行為人明知為不實
      之事項，而使該管公務員將之登載於職務上所掌之公文書為必要。如前所述，
      本件證人乙○○確實有將城陽公司轉讓給被告經營，是被告主觀上並無使公務
      員為不實事項登載之故意，客觀上亦非使公務員將不實事項登載於執掌之公文
      書，與刑法第二百十四條之構成要件亦有未合，此外，復查無其他積極確切之
      證據足資顯示被告確有如公訴人所指之犯行，既不能證明被告犯罪，依法自應
      為被告無罪之諭知。
四、被告經合法傳喚無正當理由未到庭，本院認為應諭知無罪之判決，故依刑事訴訟
    法第三百零六條之規定，不待被告陳述逕行判決，附此敘明。
據上論斷，應依刑事訴訟法第三百零一條第一項、第三百零六條，判決如主文。
本案經檢察官羅水郎到庭執行職務。
中      華      民      國    九十一    年     十二     月    三十一    日
                                    臺灣高雄地方法院刑事第五庭
                                        審判長法  官    吳永宋
                                              法  官    劉傑民
                                              法  官    張茹棻
右正本證明與原本無異。
如不服本判決，應於判決送達後十日內，向本院提出上訴狀。
                                              書記官    李忠霖
中      華      民      國    九十一    年     十二     月    三十一    日
